【裁判字號】    88,上易,3001
【裁判日期】    890503
【裁判案由】    竊佔
【裁判全文】
臺灣高等法院臺中分院刑事判決          八十八年度上易字第三○○一號
    上  訴  人
    即  自訴人    丙○○
    右一人代理人  甲○○
    上  訴  人
    即  自訴人    丁○○
    右二人共同
    代  理  人    己○○○
    被      告    庚○○
右上訴人等因被告竊佔案件，經提起自訴，不服臺灣臺中地方法院八十八年度自字第
八一○號中華民國八十八年十月二十日第一審判決，提起上訴，本院判決如左：
    主      文
上訴駁回。
    理      由
一、本案經本院審理結果，認第一審判決認被告之犯罪行為不能證明而諭知被告無罪
    之判決，並無不當，應予維持，並引用第一審判決書記載之證據及理由（如附件
    ）。
二、上訴人即自訴人等上訴意旨，仍執陳詞，認被告應成立竊佔罪，指摘原判決不當
    云云。惟訊據被告庚○○坦承曾將其車輛臨時停放三、四次，依上訴人等所提出
    停車照片所拍攝之日期，僅係八十八年一月廿一日、同年五月廿四日前後二次而
    已，有照片四張在卷可證，而證人辛○○於本院供證其所駕駛之車輛曾被銀灰色
    裕隆車子堵過三、四次等語，上訴人等所稱被告自八十三年一月中旬起至八十八
    年六月二十四日止多年來幾乎每日竊佔上訴人之停車位乙節，缺乏積極證據以實
    其說，尚難予以採信。倘若被告真確有多年來經年累月停用車位，何以上訴人等
    遲至八十八年五月廿四日始行提起自訴？實與常情有違。本件被告因訪友，貪圖
    一時之便，前後四次或數次，將車輛暫停系爭停車位，於訪友完畢後即駕車離去
    ，不具經常性與排他性，核其所為，並無竊佔之犯意與犯行，尚難論以竊佔之罪
    。至於上訴人等所提出之建物登記簿謄本，貼在牆壁上規勸文字之書面、貼在被
    告車窗玻璃之規勸書面及照片，均無法為不利於被告之認定。又關於被告不當停
    車之行為，上訴人等得依民法規定請求排除侵害，如受有損害時，亦得請求損害
    賠償，附此敘明。綜上所述，上訴人等之上訴為無理由，應予駁回。
三、據上論斷，應依刑事訴訟法第三百七十三條、第三百六十八條，判決如主文。
中      華      民      國    八十九     年     五     月      三       日
                                  臺灣高等法院臺中分院刑事第四庭
                                        審判長法  官  洪  耀  宗
                                              法  官  劉  登  俊
                                              法  官  吳  重  政
右正本證明與原本無異。
不得上訴。
                                              書記官  郭  文  華
中      華      民      國    八十九     年     五     月     五        日
                                                                        Ｅ
臺灣臺中地方法院刑事判決                          八十八年度自字第八一０號
    自  訴  人  丙○○    住臺中縣豐原市○○路一三號
                己○○○  住臺中縣豐原市○○路六一號
                乙○○    住臺中縣豐原市○○街七九巷二四號三樓之四
  丁○○    住臺中縣豐原市○○街七九巷五號
    兼右一人
    代  理  人  戊○○    住台中縣大雅鄉○○路八十二號
    右二人共同
    代  理  人  邱居亮    住同右
    被      告  庚○○    男  五十七歲（民國○○年○月○○○日生）
                          住臺中縣神岡鄉○○路一巷四號
                          身分證統一編號：Ｚ000000000號
右列被告因竊佔案件，經自訴人提起自訴，本院判決如左：
    主  文
庚○○無罪。
    理  由
一、自訴意旨略以：緣坐落於臺中縣豐原市○○段六二九八號建號即建物門牌為忠孝
    街七九巷二十二號地下室，係屬自訴人等五人所共有，並非公共設施空間，故他
    人無論係該棟建築之區分所有權人或住戶，均無權佔用。詎被告自八十三年一月
    中旬起，至八十八年六月二十四日止，為貪圖訪友停車之便，竟將其所駕駛車號
    ＯＱ─四一七九號自小客車，屢次擅自停放於自訴人等人前揭共有之地下室以為
    停車之用。嗣經自訴人等人再三當面勸阻、告誡或張貼告示於該地下室之樑柱上
    ，甚或將告示張貼於該自小客車之擋風玻璃，然被告均置之不理，無視自訴人等
    人之再三勸阻，仍執意將該車輛停放於該地下室，因認被告涉有竊佔自訴人等人
    上開不動產之罪嫌云云。
二、按犯罪事實應依證據認定之，無證據不得推定其犯罪事實；又不能證明被告犯罪
    或其行為不罰者，應諭知無罪之判決，刑事訴訟法第一百五十四條、第三百零一
    條第一項分別定有明文。
三、訊據被告庚○○對於曾將上開車號之車輛停放於自訴人等人之前揭地下室一情，
    固坦承不諱，惟堅決否認有何竊佔犯行，辯稱：其不知地下室是屬於私人的停車
    位，因其朋友住在該處，所以才將車輛臨時停放於該地下室三、四次，其絕無竊
    佔之意思等語。按刑法第三百二十條第二項所謂竊佔罪，係指乘人不知，擅自佔
    據他人之不動產，而侵害他人之支配權而言始克相當；且竊佔不動產，必須佔據
    之初係出於故意，因行為人此一佔據行為，而對該不動產獲得事實上管領之力，
    如係出於過失誤會或誤認者，難認合於竊佔罪之構成要件。是本案首應審認者厥
    為被告此一停放車輛之行為，是否符合上開竊佔罪之構成要件。經查被告對於渠
    曾將車輛停放於自訴人所共有前揭之地下室之事實固自承屬實，然查被告係因訪
    友之故，方將車輛數次停放於該地下室，此為被告與自訴人方面所不爭執，則就
    此以觀，被告主觀上應僅係貪圖一時停車方便，方將車輛暫時停放於該地下室，
    且於訪友完畢後即驅車離去，是其對該地下室並未有何積極「佔用」或「據為所
    有」之行為，亦無其他消極妨礙自訴人等人對該地下室支配、使用之行為，則被
    告對該地下室應僅屬「使用上」之目的，而無「佔用」或「據為所有」之意圖甚
    明。況被告雖將車輛暫時停放於該地下室，然對該地下室亦不因此而獲得任何事
    實上管領之力，換言之，被告對該地下室並未以自己之實力予以支配而加以佔據
    ，亦即並未侵害自訴人等人對該地下室之支配權，則與上述竊佔罪之構成要件顯
    有未合。被告之未經自訴人等人之允許，而擅自使用渠等之私有停車場，其行為
    雖有不當，然非刑法竊佔罪所規範之處罰行為，本於刑法之謙抑思想及構成要件
    該當性等基本原則，自訴人等人容應依民法之相關規定排除被告此一不當之侵害
    行為。本院審酌被告之行為及自訴人所指訴之理由，綜合以觀，被告此一行為應
    屬行為不罰，故對被告尚難以竊佔罪相繩。此外，復查無其他積極證據足資證明
    被告有何其他竊佔自訴人等人不動產之行為，核屬不能證明被告犯罪，自應諭知
    被告無罪之判決。
四、被告庚○○經合法傳喚，無正當理由不到庭，本院認為本案係應諭知無罪之案件
    ，爰不待被告到庭陳述逕行判決。
據上論斷，應依刑事訴訟法第三百四十三條、第三百零一條第一項、第三百零六條判
決如主文。
中      華      民      國      八十八      年      十    月  二  十    日
                                      臺灣臺中地方法院刑事第五庭
                                            法  官    呂  明  坤
右正本證明與原本無異
如不服本判決，應於判決送達後十日內，向本院提出上訴狀。
                                          書記官
中      華      民      國      八十八      年      十    月  二 十二  日


司法院資訊處製作；財團法人民間司法改革基金會備份。
